最高法院民事判決　　　　　　　　　　　　　　　八十六年度台上字第二四九一號
　　上　訴　人　甲○○
　　　　　　　　乙○○
　　　　　　　　林有義
　　共　　　同
　　訴訟代理人　陳茂倉律師
　　被 上訴 人　丙○○
右當事人間請求分割共有物事件，上訴人對於中華民國八十五年十一月十八日臺灣高
等法院臺中分院第二審判決（八十五年度上字第二六五號），提起上訴，本院判決如
左：
    主  文
上訴駁回。
第三審訴訟費用由上訴人負擔。
    理  由
本件被上訴人主張：坐落彰化縣和美鎮○○段竹圍子小段一二二之一號，面積零點零
五五一公頃之土地為兩造所共有，應有部分為伊二分之一，上訴人各六分之一。各共
有人間並未訂有不分割之特約，且該土地地目雖為旱，但已編定為「甲種建築用地」
，依物之使用目的，亦無不能分割之情形，惟兩造無法達成協議分割等情，求為准予
原物分割之判決。
上訴人則以：系爭土地地目為旱，屬農業發展條例第三十條之耕地，雖實際作為建地
使用，但在地目變更或經地政主管機關專案核准以前，尚不得分割等語，資為抗辯。
原審審理結果，以：系爭土地為兩造所共有，應有部分為被上訴人二分之一，上訴人
各六分之一，共有人間未訂有不分割特約，惟協議分割不成，為兩造不爭之事實，並
有土地登記簿謄本、地籍圖謄本為證。上訴人雖抗辯：系爭土地地目為「旱」，屬農
業發展條例第三十條之耕地，依使用目的尚不得分割云云。惟系爭土地業經編定使用
區分為「特定農業區甲種建築用地」，有土地登記簿謄本可考。而編為「特定農業區
甲種建築用地」之土地，其移轉、分割不受土地法第三十條及農業發展條例第三十條
規定之限制，亦經彰化縣和美地政事務所函覆在卷可憑。最高法院六十九年度台上字
第一六七四號判決，並非就旱地編為特定農業區甲種用地之情形而為裁判，不得援為
有利上訴人之認斷，上訴人之抗辯尚無足採。被上訴人訴請裁判分割系爭土地，應予
准許。查系爭土地略呈南北向長條型，南邊面臨道路，其上有上訴人平房一棟，位置
、面積如第一審判決附圖二方案甲所示，上訴人亦陳明：如為原物分割時願保持共有
，並對被上訴人主張如第一審判決附圖一所示分割方案無爭執，而願分得編號Ａ部分
土地。是依第一審判決附圖一所示方案分割，將Ａ部分，面積零點零二七六公頃，分
歸上訴人，按每人應有部分各三分之一保持共有；將Ｂ部分，面積零點零二七五公頃
，分歸被上訴人所有，使各分得土地均面臨南側道路，而能建築使用，並符合當事人
意願，自屬允洽，為其心證之所由得。因而將第一審所為依其附圖一所示方案分割之
判決予以維持，駁回上訴人之上訴，經核於法並無違誤。上訴論旨，指摘原判決不當
，求予廢棄，為無理由。
據上論結，本件上訴為無理由。依民事訴訟法第四百八十一條、第四百四十九條第一
項、第七十八條，判決如主文。
中      華      民      國    八十六    年      八      月      八      日
                              最高法院民事第六庭
                                  審判長法官  吳  啟  賓
                                        法官  謝  正  勝
                                        法官  劉  福  來
                                        法官  黃  熙  嫣
                                        法官  吳  正  一
      右正本證明與原本無異
                                              書  記  官
中      華      民      國    八十六    年      八      月     十六     日
